臺灣桃園地方法院刑事判決　　　　　　　　　　九十三年度訴字第一二二八號
　　公　訴　人　臺灣桃園地方法院檢察署檢察官
　　被　　　告　乙○○　男　五.
　　選任辯護人　呂福元律師
右列被告因違反毒品危害防制條例案件，經檢察官提起公訴（九十三年度偵字第四六
四九號），本院判決如左：
    主  文
乙○○連續販賣第一級毒品，累犯，處無期徒刑，褫奪公權終身。扣案第一級毒品海
洛因參拾貳包（淨重肆拾肆點陸柒公克）及海洛因壹小包（淨重零點零壹陸公克）均
沒收銷毀之，電子秤壹台、分裝袋伍拾個沒收。販賣第一級毒品海洛因所得財物新臺
幣壹萬壹仟元沒收之，如全部或一部不能沒收時，以其財產抵償之。
被訴販賣第二級毒品部分，無罪。
    事  實
一、乙○○前於民國八十四年間曾因違反肅清煙毒條例案件及麻醉藥品管理條例案件
    ，經本院以八十四年度訴字第一八號分別判處有期徒刑二年二月、九月，應執行
    有期徒刑二年九月，提起上訴後，經臺灣高等法院以八十四年度上訴字第五六六
    八號判決上訴駁回確定，於八十五年二月五日執行；又八十五年間另因違反麻醉
    藥品管理條例案件，經本院以八十五年度訴字第六九六號判處有期徒刑一年，提
    起上訴後，亦經臺灣高等法院判決駁回確定而接續執行，嗣於八十七年五月四日
    假釋出監，八十九年一月三十日假釋期滿，未經撤銷假釋，未執行之刑以已執行
    完畢論。
二、乙○○有多次毒品前科，仍不知悔改，明知海洛因係毒品危害防制條例第二條第
    二項第一款所規定之第一級毒品，不得持有、販賣，竟意圖營利，基於販賣海洛
    因之概括犯意，於九十三年一、二、三月間，以新臺幣（下同）五萬五千元、三
    萬元、五萬五千元之代價，向綽號「阿德」之廖運照（警訊、偵查中誤為廖運肇
    ），販入數量不一之第一級毒品海洛因，並在其位於桃園縣新屋鄉○○村○○○
    路○段七四０號住處，以其所有之電子秤及分裝袋予以分裝，除部分供己施用外
    ，並自九十三年一月間某日某時起，以每小包一千元或二千元不等之價格，在上
    址住處後方鐵皮屋，丁○○敲打鐵皮屋窗戶玻璃，由窗戶交付價金，乙○○即交
    付第一級毒品海洛因之方式，販賣第一級毒品海洛因給丁○○十次。嗣丁○○因
    施用毒品身受其害欲進入勒戒處所勒戒而於九十三年三月一日攜帶注射針筒向桃
    園縣政府警察局中壢分局龍興派出所自首施用第一級毒品海洛因，並供述毒品來
    源係向「阿男仔」即乙○○購買，為警質疑自首真實性並欲查證是否確有販毒者
    ，丁○○為證明其供述真實，於九十三年三月十四日下午七時許偕同員警到向秀
    金，乙○○即販售海洛因一小包給丁○○，丁○○當場經警以現行犯帶回派出所
    ，並扣得該次交易之海洛因一小包（淨重零點零一六公克，空包裝重零點二二公
    克，故含包裝重點三八公克）。嗣經警查證及勘查現場後持本院核發之搜索票於
    同年三月二十五日十二時二十分許，在乙○○前開住處搜索而查獲，扣得海洛因
    三十二包（毛重二十六點七公克塊狀二大包、毛重八點五公克粉狀二大包、毛重
    六公克塊狀六小包、毛重十一公克粉狀二十二小包（平均每包零點五公克）（全
    部合計淨重四十四點六七公克、空包裝重八點五二公克）、電子秤一台、分裝袋
    五十個。
三、案經桃園縣政府警察局中壢分局報告臺灣桃園地方法院檢察署檢察官偵查起訴。
    理  由
一、有罪部分（販賣第一級毒品海洛因部分）：
（一）訊據被告乙○○固坦承經警於九十三年三月二十五日十二時二十分許，在其桃
      園縣新屋鄉○○○路○段七四０號住處查獲第一級毒品海洛因三十二包（淨重
      四十四點六七公克）、分裝袋五十個及電子秤一台之事實，惟矢口否認有意圖
      營利販賣第一級毒品之犯行，辯稱：因其於九十一年三月間發生車禍後，四肢
      神經痛，海洛因係買來自己施用當止痛劑，電子秤係綽號「阿德」所有寄放，
      因其身體因素，醫生叮囑不能施用過多毒品，其借用電子秤量避免使用過量，
      分裝袋係阿德給的，讓其自行分裝便於外出時攜帶，均非作為販賣之用。其並
      不認識丁○○，丁○○是朋友帶來，當時提藥提的很嚴重，才拿一包給他，那
      次有收二千元，只該次單純轉讓第一級毒品海洛因給丁○○一次，無營利之意
      圖及販賣之行為云云。
（二）經查：
　　１被告乙○○自九十三年一月間起，在其位於桃園縣新屋鄉○○村○○○路○段
  　　七四０號住處，以一小包一千元或二千元之價格，販賣第一級毒品海洛因給丁○○十幾次之事實，業據證人丁○○於警詢中證述：「是向綽號『阿南仔』男
      子購買，每次購買一小包約零點三公克新臺幣一千元，直接開車前往桃園縣新
      屋鄉○○○路七三八號及七四０號二間是串聯住家，在屋後有一個小窗戶到現
      場叫『阿南仔』他看是認識熟人便銀貨兩訖，都是直接到現場購買，前後壹拾
      幾次。」（九十三年三月十四日警詢筆錄｜九十三年偵字第四六四九號卷第十
      頁），及於本院審理中證述：「（認識被告之目的？）就是要跟他拿海洛因）
      、「（你一共跟被告買過幾次海洛因？）十幾次，約兩三天就跟他拿一次，持
      續一兩個月，最後一次是九十三年三月十四日。」、（都在什麼地方交易？）
      我去他家鐵皮屋敲窗戶玻璃，被告就拿海洛因給我。」、「朋友帶我去的」、
      「因為我原本的藥頭被抓，我找不到來源，很想要施用毒品，我拜託那個朋友
      幫我找的，他說他要帶我去找阿男。」、「（是不是你每次購買都是一千元？
      ）不一定，偶爾買二千元。」等語明確（見本院九十三年九月八日審理筆錄｜
      本院卷第一０三至一三七頁）。復有被告於九十三年三月十四日販賣與丁○○
      之海洛因一小包（淨重零點一六公克，空包裝重零點二二公克）扣於九十三年
      度毒偵字第一一九一號丁○○違反毒品防制條例案件可稽。
    ２又本件係因丁○○施用毒品身受其害向桃園縣政府警察局中壢分局龍興派出所
      自首施用第一級毒品，並供述毒品來源係向「阿男仔」即乙○○購買，經警勘
      查現場後持本院核發之搜索票搜索而查獲，在勘查過程中有見被告販賣毒品給
      不特定人經過，亦據證人陳坤松於偵查中證述：「檢舉人另外有提到乙○○所
      個人下車，隨即繞到屋後方，後方有加鐵窗，買毒者要先敲鐵窗，屋內會有人
      開窗戶，見到是熟識人會先收錢才會交易毒品。檢舉人並且帶我們到現場去過
      一次，我們在觀察的過程中也看到有人以此方式買毒，事後我們再到現場觀察
      過，分別是為了申請
      」（九十三年六月二十一日偵訊筆錄｜九十三年度偵字第四六四九號卷第六九
      、七十頁），及於本院審理中證述：「丁○○之前來自首，他本來拿注射針筒
      來，我問他毒品是跟誰買的，他說是跟阿男買的，他說是在中山東路買的，我
      不相信他說的，他就帶我到實際買一次毒品給我看，讓我確信確實有這件事，
      回來之後我們才製作筆錄。」、「那時後丁○○坐我們的偵防車和我還有兩位
      同事一起去，他帶到現場後我們下車佈署以防丁○○脫逃，一千元應該是他自
      己拿出來的，他自己下車去買的，我看他從走到窗口那邊去，錢進去，窗戶開
      一小縫東西就出來，我們見他交易完畢就以現行犯把丁○○帶回派出所，在現
      場我就把丁○○買到的毒品當作證物。」等詞在卷（本院九十三年九月八日審
      理筆錄）。警員陳坤松所言在前往被告住處觀察時有見到有人亦以敲鐵窗叫人
      方式購買毒品一節，雖無足證明被告另有販賣海洛因與第三人，惟確可證明證
      人丁○○供稱在鐵皮屋敲窗叫人，被告即會現身交易等情非虛。
    ３再被告於偵查中供承「的確有幾次來跟我拿毒的，就從我家後窗」、「（轉讓
      時和下游收多少錢）都拿一、二千」（見九十三年度偵字第四六四九號卷第六
      十四頁，九十三年六月四日偵訊筆錄），及第一次販賣海洛因給丁○○之情節
      「我根本不認識丁○○，我有看過丁○○來我家，是因為我的朋友把他帶來，
      因為他當時提藥提的很嚴重，我才拿一包給他，那次我有收他二千元。」等語
      （本院九十三年九月八日審理筆錄｜本院卷第一三四頁），除被告否認取得對
      價販賣外，被告確實曾經在其住處後段鐵皮屋交付一次二千元之海洛因予證人
      丁○○無誤。此核與丁○○所述購買毒品之地點、方式、金額均相符。另被告
      位於桃園縣新屋鄉○○村○○○路○段七四０號住處後方確加蓋鐵皮屋設有窗
      戶，亦有前開處所附近現場照片六張在卷可參。
    ４綜上互核，丁○○供述之證詞與事實相符，堪信為真。被告販賣第一級毒品海
      洛因之事實，足堪認定。被告辯稱僅單純轉讓第一級毒品海洛因給丁○○一次
      云云無足可採。
（三）又被告辯稱僅單純轉讓，無營利之意圖云云，查：
 　 １被告自九十一年三月十八日發生車禍後住院很長一段時間，出院後就沒有工作
      ，而被告之妻戊○○雖有財產、工作，及其女丙○○、甲○○亦有正當工作之
      收入，惟均未提供金錢給被告買毒品，戊○○更證稱：「反正他受傷了，不要
      來煩我們，他自己的錢自己花，自己的生命自己顧。」等情，有戊○○、丙○○、甲○○之證詞在卷可稽。又被告因車禍，保險及退休、勞保共領有三、四
      百萬元，於其子向富炎結婚時給予一百萬元、買房子時再給予一百二十萬元，
      現尚有二百萬元存於郵局帳戶中，自九十一年至今，均未花用其存款，亦未用
      該些款項購買毒品等情，亦為被告所是認（見本院九十三年十月二十九日審理
      筆錄）。可見被告自九十一年間車禍受傷後，即未曾工作，除保險理賠金額外
      ，並無其他固定收入。
    ２被告雖稱其子向富炎每月會給他一萬多元，然被告自承神經痛須看醫生診治，
      則每月一萬多元之生活費用已不充裕，自身又需海洛因施用，依被告自稱自九
      十三年一至三月間至少已花費十四萬元購買海洛因，花費不貲，故其子縱有給
      零用金，根本不足以支應被告施用毒品之花費，更何況依其子向富炎所稱係不
      定期不定額給付被告金錢，被告如不自闢財源，如何維持？且海洛因屬違禁物
      品，政府懸為禁令查緝甚嚴，處罰亦甚重，物稀價昂取得不易，依被告自承與
      丁○○原並不認識，亦無深交，若無利可圖，豈有甘冒嚴刑峻罰之危險平價轉
      讓海洛因之理？
    ３本件於被告住處查獲扣得之海洛因達三十二包，已分裝為每包毛重約零點五公
      克之粉末二十二小包（十一公克）、三點五公克及五公克粉末各一包（八點五
      公克）、一公克之塊狀六小包（六公克），及二大包塊狀（二十六點七公克）
      ，有桃園縣政府警察局中壢分局龍興派出所之扣押物品目錄表及查獲之海洛因
      相片在卷可稽。被告將購入之海洛因分裝成不同重量之大、小包裝，且其成色
      有塊狀，亦有粉狀，而證人丁○○於九十三年三月十四日在警方監督下向被告
      購得之海洛因則毛重零點三八公克，顯見被告因用途（自行施用、販賣）不同
      而異其分裝之量與態樣（塊狀、粉狀）。被告無其他經濟來源，卻能次次購入
      數萬元之海洛因供己需用無虞外，依被告所述尚可「轉讓」他人，若非被告大
      量購入海洛因，一部分供己施用，一部分轉售他人圖利，如何可維持施用海洛
      因之開銷達一、二年之久，均可足見被告販賣海洛因牟利之意圖。
    ４按毒品買賣，係屬嚴重違法行為，非可公然為之，故其交易價格每因買賣雙方
      關係之深淺、買賣之數量、貨源是否充裕、查緝是否嚴緊及其取得成本之高低
      等因素而有不同，非可一概而論。而依桃園縣政府警察局查獲之散盤零售價格
      ，海洛因每公克約四千元；依桃園縣政府警察局中壢分局訪查綜合個案瞭解，
      目前海洛因黑市散盤零售價格約每公克五至六千元，有桃園縣政府警察局九十
      三年九月十五日桃警刑字第０九三００八二五七三號函及中壢分局九十三年九
      月二十九日中警分刑字第０九三七０三００七一號函在卷可參。查本件扣案之
      海洛因三十二包依被告所陳係向「阿德」以五萬五千元的價格買來，買回來一
      大包後，總共分成三十四包，抽掉二包，所以扣案只有三十二包，業據被告供
      承在卷（本院九十三年七月二十三日訊問筆錄），茲以扣案海洛因三十二包淨
      重四十四點六七公克，五萬五千元計算，每公克約一千二百三十一元；以純質
      淨重九點三四公克計算，每公克約合五千八百八十八元；若加上被告所供述抽
      用之二小包（扣案小包粉末二十二包毛重十一公克『詳扣押物品目錄表』，平
      均每包零點五公克）約合一公克，扣除每個空包裝重零點二二公克（參九十二
      年度偵字第一一九一號卷第三十七頁法務部調查局調科壹字第０八０００七五
      鑑定通知局調科壹字第０八０００七五鑑定通知書書檢驗結果空包裝重），計
      算被告該次購買數量含袋重約五十四點一九公克，淨重約為四十五點二三公克
      ，以被告販入價格五萬五千元計算，每公克約一千二百十六元，依純質淨重九
      點四五公克計算，每公克五千八百一十五元。均與前揭桃園縣政府警察局及中
      壢分局查得之散盤零售價格相近，被告供述扣案之第一級毒品海洛因係以五萬
      五千元購入可堪採信。是依前述計算，被告之販入成本每公克約一千二百十六
      元，惟丁○○向被告購買一千元之海洛因毛重僅零點三八公克，淨重零點一六
      公克，空包裝袋零點二二公克，有法務部調查局調科壹字第０八０００七五鑑
      定通知書在卷可憑，依淨重零點一六公克一千元之價格計算，被告賣出之價格
      每公克高達六千二百五十元，再以百分之二十點九一純度計算，每公克約合二
      萬九千九百一十一元，與被告之販入成本相較，被告獲有高額暴利甚明。
　　５再者，扣案之電子秤一台、分裝袋五十個，為被告所有，業據被告於警訊時供
  　　述在卷，被告雖辯稱電子秤係怕吸食過量，分裝袋係綽號「阿德」所給，方便
    　其外出時分裝攜帶云云。然查：
    　(1)被告自承經常施用知道重量，則被告施用時僅需以自己平日施用習慣來決定
      　取用之數量即可，根本不需用到測量精密重量單位之電子磅秤，且被告購入
        倘係供己施用，衡情「阿德」亦無給予大量分裝袋之理。
    　(2)再依被告供稱其施用時每次放一小包海洛因（約零點二公克）在一根香煙裡
      　面，一次、分段就把香煙抽掉，一天要抽四根或五根香煙（見本院九十三年
        一月二十三日訊問筆錄），是若被告用電子秤係怕使用過量而分裝以外出時
        攜帶，則被告分裝之量應為每包約零點二公克才是，然被告分裝成大小重量
        不一之包裝，且最小包每袋毛重約零點五公克，顯均非被告為己施用而分裝
        。更足徵被告販入海洛因之初即意在賣出營利，而電子磅秤、分裝袋即為（
        預備）供販賣測量、分裝海洛因所用之物。被告前開所辯，無足可採
　　６此外，經警於被告住處扣得之白色塊狀、粉末，經檢驗結果，確為海洛因（驗
  　　餘淨重四十四點六公克，包裝重五點八二公克），有法務部調查局九十三年五
    　月六日調科壹字第０八０００七五四九號鑑定通知書一件在卷可資佐證。
　　７綜上，被告有營利之意圖，並有販賣獲利之事實，事證明確，被告販賣第一級
  　　毒品之犯行堪以認定。
（四）論罪科刑：
　　１按海洛因係毒品危害防制條例第二條第二項所列之第一級毒品。被告於九十三
      年三月十四日當次之販賣行為，因證人丁○○並無買受毒品之意思，其買受之
      行為，意在取證，故形式上縱已互為交付毒品及價金，但事實上不能真正完成
      買賣毒品之行為。因此，該部分應僅論以販賣毒品未遂罪（最高法院八十五年
      度第四次刑事庭會議決議參照）。是核被告前開所為，係犯毒品危害防制條例
      第四條第一項販賣第一級毒品罪（九十三年三月十四日前之販賣行為）及同條
      例第四條第一項、第六項之販賣第一級毒品未遂罪（被告於九十三年三月十四
      日之販賣行為）。被告販賣前後非法持有海洛因之低度行為，為販賣之高度行
      為所吸收，不另論罪。
　　２法定刑為死刑、無期徒刑，均不得加重，刑法第六十四條第一項、第六十五條
      第一項分別定有明文。本件被告多次販賣第一級毒品既遂、一次未遂之行為，
      時間緊密，且屬構成要件相同之罪名，顯係基於概括之犯意反覆為之，應依連
      續犯之規定，論以連續販賣第一級毒品既遂一罪；又被告有如事實欄所示論罪
      科刑之前科，有臺灣高等法院被告全國前案紀錄表在卷可稽，其於五年內再犯
      有期徒刑以上之本罪，依刑法第四十七條規定應論以累犯，惟被告所犯本件罪
      名之法定本刑為死刑或無期徒刑，依前揭刑法第六十四條第一項及第六十五條
      第一項規定均不得加重，爰不就該法定刑部分予以加重及遞加重其刑。
　　３爰審酌被告明知海洛因業據公告列為第一級毒品，對人體有莫大之戕害，仍為
  　　圖資金供己施用海洛因之一己私利，漠視毒品對人體之危害，從施毒者身分兼
    　營上揭販賣行為，嚴重危害國民身體健康及社會風氣，犯罪惡性非輕，犯後猶
      執詞卸責之態度，犯罪之手段、智識程度等一切情狀，量處如主文所示之刑，
      並依法宣告褫奪公權終身，以示懲儆。
（五）被告為警察獲時扣案第一級毒品海洛因三十二包（淨重四十四點六七公克），
      及九十三年三月十四日販賣與丁○○之第一級毒品海洛因一小包（淨重零點零
      一六公克）（經向臺灣桃園地方法院檢察署查詢尚未經沒收銷燬）係第一級毒
      品海洛因，不問屬於被告所有與否，應依毒品危害防制條例第十八條第一項前
      段規定，沒收銷燬之。又被告共販賣第一級毒品海洛因給丁○○十幾次，每次
      二千元或一千元不等，依罪證有疑以利於被告認定之原則，本院認被告共販賣
      十次海洛因給丁○○，第一次二千元，其餘為一千元之有利被告方式計算，被
      告因犯本罪所得財物共一萬一千元，雖未扣案，然應依同條例第十九條第一項
      規定沒收之，如全部或一部不能沒收時，應以其財產抵償之。另扣案電子秤一
      台、分裝袋五十個（縱係阿德所給，亦已移轉所有權所有），係被告所有，且
      係供被告販賣第一級毒品海洛因之用或預備犯罪之用，應依法沒收。
二、無罪部分（被訴販賣第二級毒品班非他命部分）：
（一）公訴意旨另以︰被告乙○○自九十三年一月間先向綽號「小武」之上游毒販以
      新臺幣五千元之代價購得第二級毒品安非他命後，在其位於桃園縣新屋鄉○○
      村○○○路○段七四０號住處，基於概括之犯意，連續販賣第二級毒品予不詳
      之人牟利，因認被告涉犯毒品危害防制條例第四條第二項之販賣第二級毒品罪
      嫌云云。。
（二）按犯罪事實應依證據認定之，無證據不得推定其犯罪事實；被告之自白，不得
      作為有罪判決之唯一證據，仍應調查其他必要之證據，以察其是否與事實相符
      ，刑事訴訟法第一百五十四條第二項、第一百五十六條第二項分別定有明文。
      又不能證明被告犯罪者，應諭知無罪之判決，刑事訴訟法第三百零一條第一項
      亦有明文。
（三）公訴人認被告乙○○涉犯前開罪嫌，無非以被告供稱曾向綽號「小武」購入安
      非他命轉讓給姓名不詳之人，及查獲時扣有電子秤等為其主要論據。然訊之被
      告堅詞否認有販賣安非他命犯行，而被告為警查獲時，並未扣有安非他命，亦
      查無向被告購買安非他命之人，實難僅以被告上開偵查中關於向綽號「小武」
      購入安非他命及轉讓與不詳之人之單一自白，遽認被告涉有公訴人所指販賣安
      非他命犯行。此外，復查無其他積極證據足認被告有公訴人所指此部分犯行，
      參以前揭刑事訴訟法之規定，自應諭知被告無罪之判決。
三、據上論斷，應依刑事訴訟法第二百九十九條第一項前段、第三百零一條第一項，
    ，毒品危害防制條例第四條第一項、第十八條第一項前段、第十九條第一項，刑
    法第十一條前段、第五十六條、第四十七條、第三十七條第一項、第三十八條第
    一項第二款，判決如主文。
本案經檢察官張尹敏到庭執行職務
中　　　華　　　民　　　國　　九十三　　年　　十一　　　月　　十二　　　日
                                  臺灣桃園地方法院刑事第六庭
                                      審判長法  官  林 孟 宜
                                            法  官  錢 建 榮
                                            法  官  蔡 寶 樺
右正本證明與原本無異。
如不服本判決，應於判決送達後十日內向本院提出上訴狀（應附繕本），上訴於臺灣
高等法院。
                                            書記官  王 泰 元
中　　　華　　　民　　　國　　九十三　　年　　十一　　　月　　十七　  　日
本案論罪科刑法條：
毒品危害防制條例第四條
製造、運輸、販賣第一級毒品者，處死刑或無期徒刑；處無期徒刑者，得
併科新臺幣一千萬元以下罰金。
製造、運輸、販賣第二級毒品者，處無期徒刑或七年以上有期徒刑，得併
科新臺幣七百萬元以下罰金。
製造、運輸、販賣第三級毒品者，處五年以上有期徒刑，得併科新臺幣五
百萬元以下罰金。
製造、運輸、販賣第四級毒品者，處三年以上十年以下有期徒刑，得併科
新臺幣三百萬元以下罰金。
製造、運輸、販賣專供製造或施用毒品之器具者，處一年以上七年以下有
期徒刑，得併科新臺幣一百萬元以下罰金。
前五項之未遂犯罰之。
